臺灣高等法院刑事判決
110年度上更一字第8號
上  訴  人  
即  被  告  林家興
選任辯護人  陳昭全律師
(法扶律師)          
上列上訴人因毒品危害防制條例等案件，不服臺灣宜蘭地方法院
107年度訴字第381號，中華民國108年1月15日第一審判決（起訴
案號：臺灣宜蘭地方檢察署107年度偵字第3847號），提起上訴
，經本院判決後，再經最高法院發回，本院判決如下：
    主  文
原判決關於附表編號8部分罪刑暨定應執行之刑均撤銷。
林家興販賣第二級毒品，累犯，處有期徒刑貳年。扣案之OPPO廠
牌行動電話壹支（含門號○○○○○○○○○○號SIM卡壹枚）沒收。未扣
案之犯罪所得新臺幣壹仟元沒收，於全部或一部不能沒收或不宜
執行沒收時，追徵其價額。
    犯罪事實
一、林家興於民國107年5月16日下午3時26分起，以所持用扣案
    之門號0000000000號OPPO廠牌行動電話，與吳炳宏以門號00
    00000000號行動電話聯繫交易第二級毒品甲基安非他命事宜
    ，雙方達成買賣合意後，即由林家興於同日晚上6時40分，
    在宜蘭縣羅東鎮南門路文化工場附近巷子，以1千元之價格
    將甲基安非他命1小包售予吳炳宏，並收受吳炳宏支付之1千
    元。嗣經員警聲請監聽林家興所持用之門號0000000000號，
    而循線查獲上情。
二、案經宜蘭縣政府警察局蘇澳分局報請臺灣宜蘭地方檢察署檢
    察官偵查起訴。　
    理  由
壹、程序事項
一、本件經臺灣宜蘭地方法院以107年度訴字第381號判決（下稱
    原判決），前經本院以108年度上訴字第1130號判決（下稱
    前審判決）後，經最高法院就前審判決撤銷附表編號8部分
    （即原判決附表編號8部分），發回本院審理，是本院審理
    範圍僅為原判決附表編號8部分之事實（即起訴書附表編號8
    之事實），先予敘明。
二、按被告以外之人於審判外之言詞或書面陳述，除法律有規定
    者外，不得作為證據。惟按被告以外之人，於審判外之陳述
    ，雖不符刑事訴訟法第159 條之1 至第159 條之4 之規定，
    而經當事人於審判程序同意作為證據，法院審酌該言詞陳述
    或書面陳述作成時之情況，認為適當者亦得為證據。又當事
    人、代理人或辯護人於法院調查證據時，知有第159條第1項
    不得為證據之情形，而未於言詞辯論終結前聲明異議者，視
    為有前項之同意。刑事訴訟法第159 條之5 第1 項、第2項
    定有明文。本案所涉被告以外之人於審判外所為之陳述及所
    製作之文書，檢察官、被告林家興及辯護人均未於言詞辯論
    終結前聲明異議，爭執其證據能力，且本院審酌結果，認該
    證據資料製作時之情況，尚無違法不當及證明力明顯過低之
    瑕疵，以之作為證據應屬適當，依上開規定，認該等供述證
    據均具證據能力。又卷內之文書證據，亦無刑事訴訟法第15
    9條之4 之顯有不可信之情況與不得作為證據之情形，本院
    審酌上開證據資料製作時之情況，尚無違法不當及證明力明
    顯過低之瑕疵，亦認為以之作為證據應屬適當，是依刑事訴
    訟法第159 條至第159 條之5 規定，所引用之卷證所有證據
    ，如下揭所示均有證據能力，合先敘明。
貳、認定事實所憑證據及理由
一、上揭事實，業據被告林家興於偵查、原審及本院審理中坦承
    不諱（107年度偵字第3847號卷第80頁、原審卷一第38頁背
    面、原審卷二第134頁、原審卷三第16頁背面、本院卷第130
    頁），核與證人吳炳宏於偵查及原審審理中證述情節相符（
    見107年度他字第620號偵查卷第90頁背面至第91頁、原審卷
    二第26頁背面至第28頁、第31頁、第32頁）。復有依原審10
    7年度聲監續字第260號通訊監察書（核准監聽期間：自107
    年5月12日12時起，至107年6月10日12時止。監聽電話：「0
    000000000」、）實施通訊監察所得「對象」即證人吳炳宏
    持用之電話聯絡販賣第二級毒品甲基安非他命之通訊監察文
    號：107年度聲監續字第260號、監察對象門號「0000000000
    」、「IMEI：0000000000000000）」譯文表A5-4(1)至A5-4(
    4)（見107年度他字第620號偵查卷第88頁背面）附卷足稽，
    足徵被告前揭自白核與事實相符，堪認被告確有於事實欄所
    示時、地交付第二級毒品予證人吳炳宏，並向證人吳炳宏收
    取1千元之事實。
二、按販賣毒品罪所謂之「意圖」即犯罪之目的，原則上不以發
    生特定結果為必要，只需有營利之意圖為已足，不以買賤賣
    貴而從中得利為必要（最高法院97年度台上字第2109號判決
    意旨參照）。次按政府查緝販賣毒品犯行無不嚴格執行，且
    販賣毒品罪係重罪，若無利可圖，衡情一般持有毒品者，當
    不致輕易將持有之毒品交付他人。且販賣毒品乃違法行為，
    非可公然為之，且有其獨特之販售路線及管道，亦無公定之
    價格，復可任意增減其分裝之數量，而每次買賣之價量，亦
    可能隨時依市場貨源之供需情形、交易雙方之關係深淺、資
    力、對行情之認知、可能風險之評估、查緝是否嚴緊，及購
    買者被查獲時供述購買對象之可能性風險評估等諸般事由，
    而異其標準，非可一概而論，是販賣之利得，誠非固定，縱
    使販賣之人從價差或量差中牟利方式互異，其意圖營利之非
    法販賣行為仍屬同一。又販賣利得，除經被告供明，或因帳
    冊記載致價量至臻明確外，確實難以究明。然一般民眾均普
    遍認知毒品價格非低、取得不易，且毒品交易向為政府查禁
    森嚴，一經查獲，並對販毒者施以重罰，衡諸常情，倘非有
    利可圖，殊無必要甘冒持有毒品遭查獲、重罰之極大風險，
    無端親至交易處所，或於自身住處附近交易毒品，抑或購入
    大量毒品貯藏，徒招為警偵辦從事毒品販賣之風險。從而，
    除確有反證足資認定提供他人毒品者所為係基於某種非圖利
    本意之原委外，通常尚難因無法查悉其買進、賣出之差價，
    而諉無營利之意思，或阻卻販賣犯行之追訴，以免知過坦承
    者難辭重典，飾詞否認者反得逞僥倖，反失情理之平。經查
    ，被告林家興就本件意圖營利販賣第二級毒品犯行坦承不諱
    ，並於警詢中自承轉賣給吳炳宏之毒品，每包淨賺5百元（
    見前審卷二第86頁），堪認確有營利意圖，是被告犯行堪以
    認定，應依法論科。
參、論罪
一、按行為後法律有變更者，適用行為時之法律。但行為後之法
    律有利於行為人者，適用最有利於行為人之法律，刑法第2
    條第1項定有明文。經查：被告行為後，毒品危害防制條例
    第4條於109年1月15日經總統公布修正，並於同年7月15日施
    行，而109年7月15日修正施行前毒品危害防制條例第4條第2
    項係規定：「製造、運輸、販賣第二級毒品者，處無期徒刑
    或7年以上有期徒刑，得併科1千萬元以下罰金。」；109年7
    月15日修正施行後毒品危害防制條例第4條第2項則規定：「
    製造、運輸、販賣第二級毒品者，處無期徒刑或10年以上有
    期徒刑，得併科1千5百萬元以下罰金。」。修正前毒品危害
    防制條例第17條第2項規定：「犯第4條至第8條之罪於偵查
    及審判中均自白者，減輕其刑。」修正後則規定：「犯第4
    條至第8條之罪於偵查及歷次審判中均自白者，減輕其刑。
    」經比較新舊法規定，修正後之毒品危害防制條例第4條第2
    項提高刑度，又修正後危害防制條例第17條第2項已限縮於
    「偵查及『歷次』審判中均自白者」始有減輕其刑之適用，是
    被告行為後之法律並未較有利，依刑法第2條第1項前段規定
    ，自應適用行為時即109年7月15日修正施行前毒品危害防制
    條例第4條第2項、第17條第2項之規定處罰。
二、核被告所為，係犯修正前毒品危害防制條例第4條第2項之販
    賣第二級毒品罪，其販賣前持有毒品甲基安非他命之低度行
    為，應為其販賣之高度行為所吸收，不另論罪。
三、被告前因施用毒品案件，經原審法院以101年度易字第340號
    判決判處有期徒刑6月確定；再因施用毒品案件，經原審法
    院以101年度易字第667號判決判處應執行有期徒刑5月確定
    ；另因施用毒品案件，經原審法院以102年度簡字第530號刑
    事簡易判決判處應執行有期徒刑10月確定；又因賭博、施用
    毒品等案件，經原審法院分別以102年度簡字第685號刑事簡
    易判決判處有期徒刑3月、以103年度簡字第409號刑事簡易
    判決判處有期徒刑4月確定；上開各罪所處徒刑經原審法院
    裁定應執行有期徒刑2年確定，於105年9月10日假釋出監付
    保護管束，嗣於106年1月19日保護管束期滿，假釋未經撤銷
    ，未執行之刑視為已執行完畢，有本院被告前案紀錄表在卷
    足稽，其於有期徒刑執行完畢後5年內，又故意犯本件有期
    徒刑以上之罪，應論以累犯。又前後均係與毒品相關之犯罪
    ，罪質相同，足見行為人有特別惡性，對於刑罰反應力薄弱
    ，除就販賣第二級毒品罪之法定刑為無期徒刑不得加重外，
    應依刑法第47條第1 項之規定，加重其刑。
四、又按犯毒品危害防制條例第4條至第8條之罪於偵查及審判中
    均自白者，減輕其刑，修正前毒品危害防制條例第17條第2
    項定有明文。查被告於偵查、原審及本院審理中就上揭販賣
    第二級毒品罪之犯罪事實均自白犯罪不諱（見107年度偵字
    第3847號偵查卷第80頁背面、原審卷二第134頁、原審卷三
    第15頁至第16頁背面、本院卷第130頁），合於毒品危害防
    制條例第17條第2項「犯第4條至第8條之罪於偵查及審判中
    均自白者，減輕其刑。」之規定，應減輕其刑，並先加重後
    減輕之。
五、又按犯第4條至第8條、第10條或第11條之罪，供出毒品來源
    ，因而查獲其他正犯或共犯者，減輕或免除其刑，毒品危害
    防制條例第17條第1項定有明文。查宜蘭縣政府警察局蘇澳
    分局檢附刑事案件報告書、賴文祥警詢筆錄1份（詢問日期
    ：107年12月5日）、被告之警詢筆錄2份（詢問日期：107年
    6月27日、同年7月17日，下稱第1份、第2份警詢筆錄）、指
    認犯罪嫌疑人紀錄表、通訊監察錄音譯文等文件，以108年1
    1月12日警澳偵字第1080015645號函復前審稱：「本案被告
    人林家興經本分局調查後，有供出毒品上游為賴文祥，本分
    局續辦後業於107年12月26日以警澳偵字第1070018398號刑
    事案件報告書，函報臺灣宜蘭地方檢察署偵辦在案。」（見
    前審卷二第65至97頁）另參被告之第1份警詢筆錄，乃警員
    首度提示譯文代碼A13-1（1）內容（即上訴人與賴文祥於10
    7年5月6日之通訊監察錄音譯文），詢問被告是否賴文祥向
    其購買毒品之暗語、賴文祥以多少錢向被告購買多少重量之
    何種毒品，被告供稱「不是他跟我買，而是我跟他買約2千
    元的甲基安非他命（賒帳），本來我要向他買半兩的，但他
    說昨天被抓，沒有那麼多」（另見警卷一第5頁、他字620卷
    第176頁），被告之第2份警詢筆錄，亦載明被告供稱其於10
    7年5月6日與賴文祥通話後，向賴文祥購得2千元之甲基安非
    他命，部分供己施用，部分轉賣給吳炳宏，每包淨賺5百元
    （見前審卷二第86頁），而賴文祥之警詢筆錄顯示，警方遲
    至同年12月5日，始以被告之前開筆錄內容詢問賴文祥是否
    販賣甲基安非他命予被告（見前審卷二第70、71頁），並於
    同年12月26日以被告前開筆錄、通訊監察錄音譯文等為據，
    認賴文祥於同年5月6日販賣甲基安非他命予被告，將賴文祥
    移送檢察官偵辦。而經本院傳喚證人即警員鄭文明到庭證稱
    ：最初有對被告的電話監聽，但移送賴文祥不是從監聽譯文
    ，是根據譯文對被告詢問後，依照被告供出上游賴文祥的警
    詢筆錄移送檢察官偵辦等語。（見本院卷第123頁）核與上
    揭監聽譯文及筆錄相符，堪以採信。堪認警方原認為被告與
    賴文祥同年5月6日之通話，係賴文祥向被告購買毒品，至詢
    問被告時，警方始經由被告供述而得知該次通話係賴文祥販
    賣甲基安非他命予被告，警方並未因先握有該日通訊監察錄
    音譯文而發覺賴文祥販賣甲基安非他命予被告，故應認被告
    已供出其毒品來源為賴文祥而查獲。而賴文祥嗣後確經臺灣
    宜蘭地方檢察署檢察官以108年偵續字第35號提起公訴，有
    起訴書在卷可參（見本院卷第143頁），堪認被告本次犯行
    ，與被告供出毒品來源而查獲之間，應具有先後及相當因果
    關係，應合於前開供出毒品來源因而查獲之規定，故應適用
    毒品危害防制條例第17條第1項減輕其刑，並遞減之。
肆、撤銷原判決之理由
    原審認被告犯罪事證明確，因予論罪科刑，固非無見，惟查
    ：本件於被告行為後，毒品危害防制條例第4條第2項、第17
    條第2項業經修正，原審未及為新舊法之適用比較，難謂適
    當。又本件應適用毒品危害防制條例第17條第1項減輕其刑
    ，原審認不合減刑要件，亦有未恰。被告上訴主張關於本次
    犯行有供出毒品來源，應依相關規定減輕其刑，為有理由，
    應由本院將此部分罪刑暨定應執行之刑撤銷改判。
伍、量刑及沒收　　
一、爰以行為人之責任為基礎，審酌被告前有多次施用毒品之犯
    罪科刑紀錄，有本院被告前案紀錄表1紙在卷可憑，素行難
    認良好，又被告無視政府制定毒品危害防制條例杜絕毒品犯
    罪之禁令，販賣第二級毒品甲基安非他命予他人施用藉以牟
    利，助長毒品蔓延，致使施用毒品者沈迷於毒癮而無法自拔
    ，對社會造成之直接、間接危害，不言可喻，本不宜輕縱，
    惟審酌被告本次交易數量尚微，獲取之不法利益有限，所造
    成危害社會之程度，與大量販賣毒品以賺取巨額利潤之行為
    顯然有別，而其於犯後均坦認犯行，且供出毒品來源，有助
    警方查緝上游毒品來源，犯後態度良好，兼衡其犯罪動機，
    暨其國中畢業之智識程度，勉持之經濟狀況（警詢及審理中
    自陳），量處主文欄第2項所示之刑，以示警懲。
二、按犯第四條至第九條、第十二條、第十三條或第十四條第一
    項、第二項之罪者，其供犯罪所用之物，不問屬於犯罪行為
    人與否，均沒收之，毒品危害防制條例第19條定有明文。又
    刑法第38條之1第1項前段規定「犯罪所得，屬於犯罪行為人
    者，沒收之」；又按同條第3項規定「前二項之沒收，於全
    部或一部不能沒收或不宜執行沒收時，追徵其價額」。經查
    扣案之OPPO廠牌行動電話1支（保管字號：107年度刑管字第
    271號）及門號0000000000號SIM卡為被告所持有並供本案犯
    罪所用之物，業據被告供明在卷，並有相關之監聽譯文在卷
    足證，已如前述，均應依毒品危害防制條例第19條第1項規
    定，不問屬於被告與否，予以沒收。又其本件販賣第二級毒
    品所得1千元，雖未扣案，應依刑法第38條之1第1項前段、
    第3項規定宣告沒收，於全部或一部不能沒收或不宜執行沒
    收時，追徵其價額。　　
據上論斷，應依刑事訴訟法第369條第1項前段、第364條、第299
條第1項前段，判決如主文。
本案經檢察官陳錦雯提起公訴，檢察官劉斐玲到庭執行職務。
中　　華　　民　　國　　110 　年　　3 　　月　　3 　　日
                  刑事第八庭    審判長法　官  陳世宗
                                      法　官  吳勇毅
                                      法　官  呂寧莉
以上正本證明與原本無異。
如不服本判決，應於收受送達後20日內向本院提出上訴書狀，其
未敘述上訴之理由者並得於提起上訴後20日內向本院補提理由書
（均須按他造當事人之人數附繕本）「切勿逕送上級法院」。
                                      書記官  賴資旻
中　　華　　民　　國　　110 　年　　3 　　月　　4 　　日
附錄：本案論罪科刑法條全文
修正前毒品危害防制條例第4條第2項
製造、運輸、販賣第二級毒品者，處無期徒刑或七年以上有期徒
刑，得併科新臺幣一千萬元以下罰金。